【裁判字號】    97,交訴,15
【裁判日期】    971023
【裁判案由】    業務過失致死
【裁判全文】
臺灣臺東地方法院刑事判決              97年度交訴字第15號
公  訴  人  臺灣臺東地方法院檢察署檢察官
被      告  乙○○
上列被告因業務過失致死案件，經檢察官提起公訴（97年度偵字
第422號），本院判決如下：
    主  文
乙○○犯業務過失致人於死罪，處有期徒刑拾月。
    犯罪事實
一、乙○○以養殖蝦子為業，平日以駕駛車牌號碼9957-MJ號（
    起訴書誤載為車號9957-JN號）自用小貨車在養蝦場內裝運
    蝦子，駕駛為其附隨業務，為從事業務之人。其於民國96年
    10 月5日下午6時25分許，駕駛上開自用小貨車沿臺東縣東
    河鄉○○○○○路由北往南方向行駛，行經臺11線公路140.1
    公里與該地產業道路交岔路口處時，本應注意駕車行經無號
    誌之交岔路口，應減速慢行，並作隨時停車之準備，又遇有
    行人穿越道路時，無論有無交通指揮人員指揮或號誌指示，
    均應讓行人先行通過，而依當時情形，又無不能注意之情事
    ，竟疏未注意及此，適行人李洪世丹外出旅遊返家，亦行經
    上開無號誌交岔路口未注意右方來車穿越道路，乙○○駕駛
    上開自用小貨車因未減速慢行及禮讓李洪世丹先行通過，遂
    撞擊李洪世丹之身體右側，致李洪世丹掉落路旁水溝內，受
    有頭部外傷及肋骨骨折等傷害，經送馬偕紀念醫院臺東分院
    急救後，仍因顱內出血及氣血胸而不治死亡。乙○○於前開
    事故發生後，於犯罪未為有偵查權之機關或該管公務員發覺
    前，主動向警察機關報明其係肇事者，進而接受裁判。
二、案經臺東縣警察局成功分局報告臺灣臺東地方法院檢察署檢
    察官偵查起訴。
    理  由
壹、程序部分（證據能力部分）
    按被告以外之人於審判外之言詞或書面陳述，除法律有規定
    者外，不得作為證據；又被告以外之人於審判外之陳述，雖
    不符合同法第159條之1至第159條之4之規定，但經當事人於
    審判程序同意作為證據，法院審酌該言詞陳述或書面陳述作
    成時之情況，認為適當者，亦得為證據。當事人、代理人或
    辯護人於法院調查證據時，知有第159條第1項不得為證據之
    情形，而未於言詞辯論終結前聲明異議者，視為有前項之同
    意，刑事訴訟法第159條第1項及第159條之5分別定有明文。
    查本判決下列所引用之各該被告以外之人於審判外之言詞或
    書面陳述，均屬傳聞證據，惟均經當事人及辯護人於本院準
    備程序表示同意作為證據而不予爭執，且迄至言詞辯論終結
    前亦未再聲明異議，本院審酌此等證據資料製作時之情況，
    尚無違法不當及證明力明顯過低之瑕疵，亦認為以之作為證
    據應屬適當，故揆諸前開規定，爰依刑事訴訟法第159條之5
    規定，認前揭證據資料均有證據能力。
貳、實體部分
一、認定犯罪事實所憑之證據及理由：
    訊據被告乙○○於本院審理中固坦白承認有過失致人於死之
    犯行，惟否認以駕駛車牌號碼9957-MJ號自用小貨車為其附隨
    業務，辯稱：伊平常只在養蝦場內駕駛車牌號碼9957-MJ號
    自用小貨車裝載蝦子，車禍發生當天因為要外出購買樓梯等
    防颱工具，才駕駛上揭自用小貨車出門，並未載運蝦子云云
    。惟查：
（一）被告駕駛上開自用小貨車因未減速慢行並禮讓被害人李洪
      世丹先行通過，不慎撞擊李洪世丹之身體右側，致李洪世
      丹受有頭部外傷及肋骨骨折等傷害，經送馬偕紀念醫院臺
      東分院急救後，仍因顱內出血及氣血胸而不治死亡等情，
      業據被告於本院審理中坦白承認，核與證人即被害人之子
      甲○○於警詢中證述之情節相符，並有道路交通事故調查
      報告表（一）、（二）、道路交通事故現場圖、臺灣臺東
      地方法院檢察署現場履勘筆錄1份、現場照片30張、相驗
      筆錄、驗斷書、相驗屍體證明書各1份及相驗18照片附卷
      足憑。此外，本次車禍經臺灣省花東區車輛行車事故鑑定
      委員會及臺灣省車輛行車事故覆議鑑定委員會鑑定結果，
      亦均認被告駕駛自用小貨車行經無號誌之交岔路口，未減
      速慢行，且未暫停讓行人先行通過，為肇事主因，有臺灣
      省花東區車輛行車事故鑑定委員會96年11月9日花東區
      960270案鑑定意見書及臺灣省車輛行車事故覆議鑑定委員
      會96年12月26日府覆議字第0966204188號函在卷可稽，被
      告過失致人於死犯行應堪認定。
（二）按刑法上所謂業務，係指個人基於其社會地位繼續反覆所
      執行之事務，其主要部分之業務固不待論，即為完成主要
      業務所附隨之準備工作與輔助事務，亦應包括在內。又上
      訴人係以駕車為業，其所駕駛復為其公司之大貨車，縱此
      次非載貨而載人，但因與其駕車業務有直接關係，仍屬業
      務上之行為，最高法院71年台上字第1550號及71年台上字
      第7098號判例可資參照。本件被告乙○○於車禍事故發生
      時係駕駛車牌號碼9957-MJ號自用小貨車，上開自用小貨
      車為KIA廠牌，排氣量2476c.c.，西元2005年5月出廠，框
      式附水槽，為被告用以在養蝦場內裝運蝦子的交通工具等
      情，業據被告於本院審理中供述在卷，並有上開自用小貨
      車之行車執照及自用小貨車附水槽之照片附卷足憑。是被
      告以養殖蝦子為業，並在養蝦場內以上開自用小貨車所附
      水槽裝運其養殖的蝦子，駕駛為被告之附隨業務，被告應
      為從事業務之人，縱令被告於車禍發生當時未載運蝦子，
      然依上揭判例要旨，被告於車禍發生當時駕駛自用小貨車
      之駕車行為，屬被告附隨業務之行為，是被告就本次車禍
      仍應負特別之注意義務。
二、論罪及科刑：核被告所為，係犯刑法第276條第2項業務過失
    致人於死罪。檢察官起訴法條雖為刑法第276條第1項過失致
    人於死罪，惟檢察官於本院審理中已更正起訴法條為刑法第
    276條第2項業務過失致人於死罪。被告肇事後，等待員警到
    場處理，並當場陳明自己係肇事者，其於有偵查權之員警發
    覺前開犯行之犯罪人前，自行向處理員警申述犯罪事實，並
    隨同員警到案及接受審判，有臺東縣警察局道路交通事故肇
    事人自首情形紀錄表（見相驗偵卷第20頁）附卷可稽，符合
    自首之規定，爰依刑法第62條前段規定，減輕其刑。爰審酌
    被告因一時疏忽而肇致本次車禍，犯罪後坦承部分犯行，職
    業為經營養蝦場，家庭經濟況狀為負債，有2次前科紀錄品
    性不佳，學歷為高中畢業，與被害人無任何關係，於車禍發
    生迄今尚未與被害人家屬和解及車禍之發生被害人為肇事次
    因等一切情狀，量處如主文所示之刑。
據上論斷，應依第299條第1項前段，刑法第276條第2項、第62條
前段，刑法施行法第1條之1第1項、第2項前段，判決如主文。
本案經檢察官丙○○到庭執行職務。
中    華    民    國    97    年    10    月    23    日
                  交通法庭    審判長法  官馬培基
                                    法  官劉正偉
                                    法  官李俊彬
以上正本證明與原本無異。
如不服本判決應於收受本判決後10日內向本院提出上訴書狀；上
訴書狀應敘述具體理由。未敘述上訴理由者，應於上訴期間屆滿
後20日內向本院補提理由書狀（均須按他造當事人之人數附繕本
）。「切勿逕送上級法院」。
告訴人或被害人對於本判決如有不服，請書具不服之理由狀，請
求檢察官上訴者，其上訴期間之計算係以檢察官收受判決正本之
日期為準。
                                書記官  陳憶萱
中    華    民    國    97    年    10    月    23    日
附錄論罪科刑法條：
刑法第276條


司法院資訊處製作；財團法人民間司法改革基金會備份。
